【裁判字號】    99,上訴,122
【裁判日期】    991129
【裁判案由】    違反毒品危害防制條例
【裁判全文】
臺灣高等法院花蓮分院刑事判決         99年度上訴字第122號
上  訴  人  臺灣花蓮地方法院檢察署檢察官
被      告  陳瑞龍
指定辯護人  籃健銘律師
上列上訴人因被告違反毒品危害防制條例案件，不服臺灣花蓮地
方法院98年度訴字第552號中華民國99年5月10日第一審判決（起
訴案號：臺灣花蓮地方法院檢察署98年度偵字第2426號、第3530
號、第3531號），提起上訴，本院判決如下：
    主  文
原判決關於幫助施用第二級毒品部分撤銷。
陳瑞龍販賣第二級毒品，累犯，處有期徒刑捌年；新台幣壹仟伍
佰元沒收，如全部或一部不能沒收時，以其財產抵償之。
其餘上訴（即關於原判決諭知無罪部分）駁回。
    事  實
一、陳瑞龍於民國94年間，因重利案件，經原審法院判處有期徒
    刑8月減為有期徒刑4月確定（起訴書及原判決均載為判處有
    期徒刑4月，應予更正），於97年4月29日易科罰金執行完畢
    。緣廖蘭馨於民國98年4月5日，身上有新台幣（下同）1,50
    0元，擬以其中之1,000元，購買毒品危害防制條例所列管之
    第2級毒品安非他命，供己施用，乃於當日13時7分許（秒部
    分省略），以0000000000號行動電話，撥打陳瑞龍持用惟非
    其所有之0000000000號行動電話，以「一樣啊（卷附監聽譯
    均將〈啊〉字載為〈阿〉，以下均載為〈啊〉）」等暗語，
    向陳瑞龍表示要買安非他命之意思。陳瑞龍接聽電話後竟意
    圖販賣安非他命以營利，而向廖蘭馨說「我瞭解」、「我等
    一下給你消息，我現在還在找」，就廖蘭馨所為「趕快啦」
    之催促，也回以「好啦」等語，復於同日13時49分許與廖蘭
    馨通話時，向廖蘭馨稱「要整個啦」、「你那有3500嗎」、
    「1個啊」、「35啊」、「要不要」等語，而以暗語向廖蘭
    馨兜攬購買3,500元之安非他命。廖蘭馨原表示錢數不夠，
    惟嗣後再經其二人聯絡，終達成由廖蘭馨購買3,500元之安
    非他命惟先付1,500元之合意，迄同日18時42分後之某一時
    分，陳瑞龍在花蓮縣吉安鄉慶豐村「統冠超市（以下稱統冠
    超市）」前，依約將安非他命交付廖蘭馨，廖蘭馨則先支付
    1,500元，其餘2,000元尚未支付。
二、案經花蓮縣警察局花蓮分局報請台灣花蓮地方法院檢察署檢
    察官偵查起訴。
    理  由
壹、關於被告販賣安非他命給廖蘭馨部分：
一、關於證據能力之說明：
  (一)辯護意旨雖否認廖蘭馨在警詢中所為陳述之證據能力；其受
    被告之委任，代為說明關於證據能力之意見時，亦為相同意
    旨之陳述（見本院卷第60頁背面）。惟查廖蘭馨於原審為證
    人時，所證其係請被告幫忙拿毒品，並與被告在統冠超市前
    等候，嗣被告之朋友拿毒品前來交給被告，被告則分取2,00
    0元之毒品云云（見原審卷第125頁至第127頁），經核與其
    在警詢中所為：其與被告通電話是要向被告買安非他命，被
    告騎機車獨自到統冠超市交其一小包安非他命等陳述不符（
    參見A3警卷〈以下稱警卷〉第3頁以下）。按被告及辯護意
    旨對本件所引用監聽資料所據程序之合法性及警製監聽譯文
    之真實性，均不爭執（參見本院卷第60頁背面、161頁背面
    ），並有通信監察書（含監察電話附表）及譯文（均為影本
    ）附於警卷內可按。且員警於警詢中，已詳細對廖蘭馨告知
    其與被告通話之監聽內容，有其警詢筆錄可憑，不僅使訴訟
    資料臻於透明，且使員警之詢問能有所本。又廖蘭馨到場為
    證人時雖證稱：警察問的很快，警察問什麼，其即答「哦、
    哦、哦」等語（見本院卷第159頁背面），惟查廖蘭馨之警
    詢筆錄並無針對警詢事項回應「哦、哦、哦」之記載，有其
    警詢筆錄可按，廖蘭馨並已陳明警詢筆錄係經其閱後簽名，
    而無異議，且未證述警詢中有何違反其意願而為陳述之情事
    （參見本院卷第159頁背面、第160頁正面），其於警詢中自
    承向被告購買安非他命施用，將使自己涉嫌觸犯毒品危害防
    制條例第10條第2項之施用第二級毒品罪嫌，而有面臨刑事
    追訴處罰之虞，顯屬於自己不利之陳述。綜合上開各項客觀
    因素，就一般人之通常經驗，廖蘭馨於警詢中為虛偽陳述之
    可能性甚低，足認具有較為可信之特別情況（最高法院99年
    度台上字第3371號判決關於特信性之意旨參照）。復經本院
    採用其警詢中之陳述為證據（詳後述），其警詢中之陳述亦
    為證明犯罪事實之存否所必要，依刑事訴訟法第159條之2之
    規定，廖蘭馨在警詢中之陳述，有證據能力。
  (二)被告對本件通信監察之合法性及監聽譯文之真實性，俱不爭
    執，已如上述，且迄言詞辯論終結前，亦未就警製監聽譯文
    之證據能力為任何異議，本院審酌該證據之作成並無不合法
    之情事，援為本判決採證認事之依據，於正當法律程序之確
    保及被告人權之保障，均不相違，而有做為證據之適當性，
    依刑事訴訟法第159條之5第2項之規定，有證據能力。至廖
    蘭馨在偵查中向檢察官所為陳述，查無顯不可信之情況，依
    同法第159條之1第2項之規定，亦有證據能力。
二、實體部分：
    訊據被告，否認有販賣安非他命給廖蘭馨之行為，辯稱：廖
    蘭馨打電話問被告1個多少錢，因被告之朋友說要3,500元，
    廖蘭馨說錢不夠，被告才補出2,000元，被告是與廖蘭馨一
    起在統冠超市前等候綽號「阿明」前來，合資向「阿明」購
    買毒品，付過錢後，被告與廖蘭馨以目測及倒出來之方式，
    1人1半分配毒品，被告並未販賣安非他命給廖蘭馨云云（參
    見本院卷第35頁正面、第61頁正、背面、第162頁背面、第1
    63頁正面）。辯護意旨亦略稱：廖蘭馨欲施用安非他命，請
    求被告代為聯絡上手，因上手一次要賣3,500元之安非他命
    ，被告遂自行出資2,000元，廖蘭馨出資1,500元，二人共同
    合資，由被告出面向上手購買3,500元之安非他命，並將其
    中1,500元之安非他命交付廖蘭馨，被告並無任何參與販賣
    毒品構成要件之行為，亦與上手無犯意聯絡或行為分擔，自
    無共同販賣或幫助販賣安非他命之犯行，至廖蘭馨在偵訊時
    所稱「交易毒品」，實指共同出資並一起等被告之朋友拿安
    非他命過來之意等語（參見本院卷第39頁至第42頁、第164
    頁正、背面）。惟查：
  (一)按有償交易之一方於交易前向他方詢價，本屬存在社會上之
    常態，故廖蘭馨為購買毒品，縱曾向被告電詢安非他命之價
    格，亦不得執為有利於被告之證明。況廖蘭馨於98年4月5日
    13時7分許，曾以0000000000號行動電話撥打被告所持00000
    00000號行動電話，向被告稱「一樣啊」、「趕快啦」等暗
    語，二人並於同日13時49分許及14時19分許再行通話，此3
    通電話之目的，係為向被告購買安非他命等情，已據廖蘭馨
    在警詢中陳述甚明（見警卷第3頁至第8頁），並有被告及辯
    護意旨所不爭之監聽譯文在卷可按（見警卷第38頁及第39頁
    ）。對照被告於同日13時49分許，與廖蘭馨通話時對廖蘭馨
    稱「要整個啦」、「你那有3,500嗎」、「一個啊」、及「
    要不要」等語（見警卷第38頁），足信廖蘭馨於警詢所稱該
    3通電話係要買毒品之陳述，可以信實（認定所購買者係安
    非他命之理由，詳後述）。且廖蘭馨於第1次致電被告時，
    係向被告說「一樣啊」、「跟上次一樣是怎樣」，被告則回
    應「那我瞭解」、「我等一下給你消息」等語，有該監聽譯
    文附於警卷內可稽，遍觀全通話內容，不僅無廖蘭馨問被告
    「一個多少錢」之對話，亦無辯護意旨所稱要委請被告代為
    聯絡上手之意旨。被告所稱廖蘭馨致電之目的係問其「一個
    多少錢」各語，要與明確而真實之監聽譯文不符。辯護意旨
    所稱廖蘭馨致電目的是要被告代為聯絡上手云云，亦非事實
    。
  (二)廖蘭馨於98年4月5日13時7分許與被告通話之目的，係要向
    被告買安非他命，已如前述，而被告於廖蘭馨促其「趕快啦
    」時，係回應稱「好啦」，有該監聽譯文可證，被告於該次
    通話中已經同意與廖蘭馨為毒品交易甚明。
  (三)廖蘭馨於98年4月5日當天與被告通話時，身上有1,500元，
    惟僅要買1,000元之安非他命，此據廖蘭馨於原審證述明確
    （見原審卷第125頁），並據被告表示對廖蘭馨在原審之證
    詞「沒有意見」（見本院卷第161頁正面），對照廖蘭馨於
    98年4月5日13時49分許與被告通話時，在被告說「他說要整
    個啦」、「要整個啦」、「你那有3,500嗎」、「要不要」
    等語時，係回應稱「沒有錢你要還我嗎」等語（見警卷第38
    頁之監聽譯文），足證當時廖蘭馨所有之金錢確實不足3,50
    0元，其在原審所稱其當時有1,500元，但只要買1,000元之
    陳述，可以採信。
  (四)被告於98年4月5日下午確曾為毒品之事，與廖蘭馨在統冠超
    市前見面，此據廖蘭馨在警詢中供述明確（參見警卷第8頁
    ），被告就其曾於98年4月5日下午在上開地點與廖蘭馨見面
    一節，不但始終未為爭執，更於原審供稱「98年4月5日…我
    們2個（指被告與廖蘭馨）就在那花蓮縣吉安鄉慶豐村統冠
    超商等…」（見原審卷第24頁），被告與廖蘭馨所述見面時
    地，並無齟齬，其2人為毒品交易之事於98年4月5日下午在
    統冠超市前見面之事實可以認定。查廖蘭馨於98年4月5日18
    時42分許與被告通話時，曾問被告「現在怎樣」，被告則回
    應說「…我等一下打給你」等語，有監聽譯文可稽（見警卷
    第40頁），該通話顯示其2人於通話當時尚未見面，則被告
    依約抵達統冠超市與廖蘭馨見面為毒品交易之時間，應為98
    年4月5日18時42分後之某一時分，要無疑義。
  (五)所謂「合資」，係指多人分別出資合併使用並分受所得，合
    資與否，完全取決於當事人之意思，依社會常情，邀約合資
    購買毒品者，必會以適當方式表示邀約合資之意。查廖蘭馨
    於98年4月5日致電被告之目的係要向被告購買毒品，而非委
    託被告代為聯絡上手，已如前揭之（一）所述。且廖蘭馨於
    偵查中經檢察官訊以「是單純毒品交易？或合資購買？」時
    ，係證稱「我當時身上只有1,500元，被告說一定要3,500元
    ，所以被告借我2,000元…，所以這次交易只買到1,500元，
    但我跟他講時，是說要買3,500元」等語（見偵字第3530號
    卷〈以下稱偵卷〉第11頁），也未證述有所謂合資購買毒品
    之情事。又廖蘭馨在98年4月5日13時7分與被告通話時，僅
    以暗語說「一樣啊」、「跟上次一樣是怎樣」、最後再催促
    被告「趕快啦」；二人再於同日13時49分許通話時，被告向
    廖蘭馨說「他說要整個啦」、「要整個啦」、「你那有3,50
    0嗎」、「35啊」、「要不要」等話語，遍觀全部通話監聽
    譯文，更完全沒有所謂2人要合資購買毒品之情事。又廖蘭
    馨聯絡被告之目的，既為向被告購買毒品，雖款項不足而有
    部分未付（詳後述），究於其原來即為買賣之本質不生影響
    ，殊無僅因尚有部分款項未付，而轉化買賣毒品為合資購買
    毒品之餘地。被告與辯護意旨所為被告係與廖蘭馨合資購買
    安非他命之辯解及辯護，並非有據。從而廖蘭馨翻異其在警
    詢中之翔實供述，於原審及本院所證「我叫他幫我拿毒品」
    、「（你的意思是說請被告幫你找毒品嗎？）對，幫我找毒
    品」、「（你打這幾通電話之目的？）請他幫我調毒品」、
    「（所謂幫忙調毒品是什麼意思？）麻煩他打電話給他朋友
    ，幫我買毒品」等語（見原審卷第125頁、本院卷第158頁正
    面），要屬迴護被告之詞，不能作為判決基礎。
  (六)關於毒品係由何人交付廖蘭馨部分：被告雖辯稱係與廖蘭馨
    一起在統冠超市前等上手「阿明」拿毒品來云云（見本院卷
    第35頁正面、第61頁正、背面、第163頁正面）。並經廖蘭
    馨在偵查中證稱「在統冠超商等被告朋友拿毒品過來，我錢
    交給陳瑞龍…」（見偵卷第11頁）；及在審判中證稱「被告
    朋友來拿給我們（指被告及廖蘭馨）」、「被告朋友來的時
    候，我拿一千五（百元）給被告朋友，被告拿二千元給他朋
    友」（見原審卷第126頁及第127頁），及「我們2個人一起
    在統冠等他（指被告）朋友，他朋友交給陳瑞龍之後，我們
    就騎摩托車到我家樓下，然後陳瑞龍就分一半給我，他就回
    去了」（見本院卷第158頁背面）。惟查被告就所稱上手為
    「阿明」一節，僅陳稱「（你的上手真實姓名？你如何與他
    聯絡？）我都是打電話，他叫『阿明』…我都是打公共電話
    與他聯絡，『阿明』的電話我忘記了」（見本院卷第61頁正
    、背面），完全無任何證據可資證實。且廖蘭馨致電被告之
    目的是要向被告購買毒品，已如前述，相對而言，被告即係
    直接與廖蘭馨為毒品交易之人。而此次毒品交易之金額為3,
    500元，且係由被告騎機車獨自前往，親自將毒品交付廖蘭
    馨等情，已據廖蘭馨在警詢中供述明確（見警卷第8頁）。
    按被告既是直接與廖蘭馨為毒品交易之人，其與廖蘭馨談妥
    交易方式後，親自攜帶毒品交付廖蘭馨，顯與情理相符。上
    開廖蘭馨在警詢中之陳述，可以信實。至上揭廖蘭馨在偵查
    及審判中所為係被告朋友攜帶毒品前來交付一節，既與其在
    警詢中所為翔實之陳述齟齬，自不能做為裁判基礎，從而也
    不能認定被告及廖蘭馨所稱「被告之朋友」為共同正犯。被
    告所稱其與廖蘭馨一起在統冠超市前等上手「阿明」拿毒品
    來等語，其中關於等候「阿明」之陳述，難認與事實相符。
  (七)被告與廖蘭馨於本院審理時，雖一致陳稱：因總金額應為3,
    500元，廖蘭馨僅有1,500元，遂由被告提出2,000元，於取
    得安非他命後，由其2人予以分配云云（參見本院卷第158頁
    背面、第159頁背面、第163頁正面）。惟查廖蘭馨就以該2,
    000元為基礎之分配毒品地點所證：「我們2個人一起在統冠
    等他朋友，他朋友交給陳瑞龍後，我們就騎摩托車到我家樓
    下，然後陳瑞龍就分一半給我」（見本院卷第158頁背面）
    ，不僅與被告於本院行準備程序時所稱「…等到人來錢拿給
    他，東西分了，我們各自走」等語，並未言及其2人騎機車
    至另外之場所始行分配之意旨不符，更與廖蘭馨在原審所證
    「被告『在現場』分給我，被告拿比較多，我拿比較少」等
    語相違（見原審卷第133頁），其所稱「被告拿比較多，我
    拿比較少」各語，亦與其在偵查中所證「…被告借我2,000
    元，我拿到安非他命後，被告叫我一半安非他命給他，之後
    就不用還2,000元」（見偵卷第11頁）及被告於本院審理時
    所為「1人1半」之陳述不符（見本院卷第35頁正面、第163
    頁正、背面）。況被告自己即為與廖蘭馨為毒品交易之人，
    並無其他共同正犯，已如前述。而廖蘭馨於98年4月5日13時
    49分與被告通話時，經被告告以「你那有3,500嗎」、「1個
    啊」、「35啊」及「要不要」等語後，係回應「沒有錢你要
    還我嗎」等語，已明確表達其錢數不足，再對照廖蘭馨在原
    審所證「（你身上只有1,500，你如何跟被告說？）我跟被
    告借，叫被告先幫我墊2,000元」、「（被告同意幫你墊嗎
    ）同意」等語（見原審卷第126頁），被告在實行交付毒品
    給廖蘭馨之前，既已得悉廖蘭馨僅能先行支付1,500元，苟
    被告不同意廖蘭馨僅先行支付1,500元，依社會常情，儘可
    僅在廖蘭馨能支付之1,500元額度內，將所認相當數量之毒
    品交付廖蘭馨，殊無大費周章，先將3,500元之毒品帶至統
    冠超市交與廖蘭馨後，再行分回其中一部分之道理。又本件
    毒品交易之金額為3,500元，被告所稱其出資2,000元（即總
    金額之7分之4），卻願僅分回全部毒品之2分之1一節，亦與
    社會上合資購物者，通常係按出資額分配之常理不合，被告
    與廖蘭馨所稱其2人如何分配毒品之陳述，顯係相互附和之
    詞，難認與事實相符。惟本件毒品交易之金額為3,500元，
    廖蘭馨僅支付1,500元，已據廖蘭馨在偵審中供證明確（參
    見偵卷第11頁、原審卷126頁、本院卷第158頁背面），應認
    定被告因本件毒品交易而已具體得到之財物為1,500元。
  (八)被告與廖蘭馨為有償交易者為安非他命，已經廖蘭馨在警詢
    、偵查、原審及本院一致陳述明確，被告及辯護意旨對廖蘭
    馨所述毒品之種類，均未爭執，並經被告於本院審理時當庭
    陳明對廖蘭馨在原審及本院之證詞「沒有意見」（見警卷第
    4頁、偵卷第11頁、原審卷第132頁、第134頁、本院卷第158
    頁背面、第160頁背面、第161頁正面），是本件被告與廖蘭
    馨交易之毒品雖未扣案，仍足認定係屬安非他命甚明。
  (九)按所謂販賣行為，須以營利之意思而販入或賣出，方足構成
    ，行為人如基於營利之意思，並已著手實施（如兜售等）縱
    未具體得利，仍屬販賣行為，有最高法院84年4月18日84年
    度第3次刑事庭會議決議可稽。而販賣之數量與所得之利益
    額恆成正比，販賣之數量愈多，所得財產上之利益亦相對愈
    多，為公眾週知之事理，社會上每見之各種促銷活動，亦均
    係植基於此。廖蘭馨於98年4月5日致電被告之目的，原僅要
    買1,000元之安非他命，業已詳述於前，惟被告於當日13時4
    9分許與廖蘭馨通話時，卻對廖蘭馨說「要整個啦」、「你
    那有3,500嗎」、「1個啊」、「35啊」、「要不要」等語，
    有當次通話之監聽譯文可憑（見警卷第38頁），復經廖蘭馨
    證稱「我當時身上只有1,500元，被告說一定要3,500元…」
    （見偵卷第11頁），廖蘭馨之證詞與上引監聽譯文相符。既
    然被告本身即為本件毒品交易之一方，竟對廖蘭馨說「要整
    個啦」、「你那有3,500嗎」、「要不要」等話語，其係向
    廖蘭馨兜攬增購安非他命甚明，依上開說明及決議意旨，足
    認被告主觀上有增加銷售數量以營利之意圖。且查毒品之危
    害至烈，故政府對毒品之查緝極為殷切。而安非他命係毒品
    危害防制條例第2條第2項第2款所列管之第2級毒品，依同條
    例第4條第2項之規定，販賣第二級毒品之法定最高本刑達無
    期徒刑，最低為有期徒刑7年，得併科鉅額罰金，被告若非
    意圖營利，豈有甘冒可能須面對之重刑，為廖蘭馨送交安非
    他命之理。被告有藉毒品交易之量差或價差以營利之主觀意
    圖，至為明顯。
  (十)綜合上開理由，被告及辯護意旨所為：被告係與廖蘭馨合資
    購買安非他命，並非販賣毒品給廖蘭馨之辯解或辯護，均不
    足採。其罪證明確，犯行堪以認定。
  (十一)按毒品危害防制條例第4條第2項之規定，於被告行為後之98
    年5月20日修正公布，已經生效。修正規定提高法定得併科
    之罰金額，顯未較有利於被告，應適用行為時毒品危害防制
    條例第4條第2項之規定。被告販賣毒品危害防制條例第2條
    第2項第2款之第2級毒品安非他命，係犯修正前毒品危害防
    制條例第4條第2項之販賣第2級毒品罪。其販賣前持有安非
    他命之低度行為，為販賣之高度行為所吸收，不另論罪。被
    告於94年間因重利案件經原審法院判處有期徒刑8月減為有
    期徒刑4月確定，於97年4月29日易科罰金執行完畢，有原審
    法院95年度訴字第119號判決及台灣高等法院被告前案紀錄
    表在卷可按，5年內因故意再犯本件之罪，為累犯，應就法
    定本刑為無期徒刑以外部分加重其刑。至法定本刑為無期徒
    刑部分，依法不得加重。原審未查，誤認被告係與廖蘭馨合
    資購買安非他命，據以幫助廖蘭馨施用，而論以幫助施用第
    二級毒品罪，顯屬無可維持，檢察官上訴意旨指摘原判決此
    部分不當，為有理由，應撤銷改判。
  (十二)審酌被告之犯行擴大毒品之危害，且廖蘭馨原欲向被告購買
    之毒品較少，被告竟向廖蘭馨兜攬一次購買達3,500元之多
    之毒品，惟念所販賣之毒品為1小包，數量尚非甚鉅，被告
    販賣給廖蘭馨之安非他命雖為3,500元，但實際所得僅為1,5
    00元（其他2,000元未據廖蘭馨支付），犯罪所得財物亦非
    甚多等一切情狀，爰適度量刑。被告犯罪所得之財物1,500
    元，應依毒品危害防制條例第19條第1項規定沒收，如全部
    或一部不能沒收時，應以其財產抵償之。至其餘之2,000元
    ，既未據廖蘭馨支付給被告，不能認係被告已經得到之財物
    ，無上開沒收規定之適用，爰不為沒收之宣告。又毒品危害
    防制條例第19條第1項關於沒收犯罪所用之物之規定，並無
    「不問屬於犯人與否」之明文，揆諸刑法第38條第3項前段
    之規定，得依該規定沒收者，仍以屬於犯人所有者為限，查
    被告販賣毒品所持用之0000000000號行動電話，已經被告在
    警詢中陳明係其友人交其使用（見警卷第14頁背面），而其
    「持機人」為鍾文芳，亦有遠傳電信股份有限公司傳送到院
    之「行動電話基本資料」可按（見本院卷第91頁），既非屬
    被告所有，自不在得依該規定沒收之列，亦不為沒收之宣告
    。
  (十三)上開0000000000號行動電話，前經警扣得，惟已經原審法院
    另案判決宣告沒收確定（該案認定被告以300元至1,000元不
    等之價錢，販賣安非他命給陳明進等人，而判決應執行有期
    徒刑五年並為相關從刑之宣告），復經原審檢察官據以執行
    沒收銷燬，有原審法院98年度訴字第250號判決（影印本）
    及台灣花蓮地方法院檢察署99年11月5日花檢慶總字第09909
    00220號函（含附件）可按（見本院卷第113頁至116頁、第1
    32頁、第133頁），雖因此無從調取供被告辨認，惟因本判
    決並未以該「行動電話機體（含SIM卡）」為證據，該「行
    動電話機體（含SIM卡）」之銷燬，尚無礙於正當訴訟程序
    之合法進行及犯罪事實之認定，併此敘明。
貳、關於被告被訴販賣安非他命給溫玉寶及張恆峰部分：
一、依刑事訴訟法第350條、第361條、第362條、第367條規定，
    不服地方法院之第一審判決而上訴者，須提出上訴書狀，並
    應敘述具體理由，為上訴必備之程式；其所提出之上訴書狀
    並未敘述上訴理由，或僅曾以言詞陳述上訴理由者，均應於
    上訴期間屆滿後20日內補提理由書於第一審法院。第一審法
    院經形式審查，認逾期未補提上訴理由者，應定期間先命補
    正；逾期未補正者，為上訴不合法律上之程式，應以裁定駁
    回。倘已提出上訴理由，但所提非屬具體理由者，則由第二
    審法院以上訴不合法律上之程式，判決駁回。而所謂具體理
    由，必係依據卷內既有訴訟資料或提出新事證，指摘或表明
    第一審判決有何採證認事、用法或量刑等足以影響判決本旨
    之不當或違法，而構成應予撤銷之具體事由，始克當之（例
    如：依憑證據法則具體指出所採證據何以不具證據能力，或
    依憑卷證資料，明確指出所為證據證明力之判斷如何違背經
    驗、論理法則）；倘僅泛言原判決認定事實錯誤、違背法令
    、量刑失之過重或輕縱，而未依上揭意旨指出具體事由，或
    形式上雖已指出具體事由，然該事由縱使屬實，亦不足以認
    為原判決有何不當或違法者（例如：對不具有調查必要性之
    證據，法院未依聲請調查亦未說明理由，或援用證據不當，
    但除去該證據仍應為同一事實之認定），皆難謂係具體理由
    ，俾與第二審上訴制度在請求第二審法院撤銷、變更第一審
    不當或違法之判決，以實現個案救濟之立法目的相契合，並
    節制濫行上訴（最高法院著有97年度台上字第892號判決可
    參）。
二、本件上訴人不服原審就被告被訴販賣第二級毒品安非他命給
    溫玉寶及張恆峰部分諭知無罪之判決，於法定上訴期間內上
    訴，其上訴意旨略稱：（1）、引用起訴書所載之證據及論
    述。（2）、證人溫玉寶於原審固證稱其於案發當日所提及
    之金錢係其欠被告之款項，而暗語係指成人片云云。惟溫玉
    寶既證述被告尚欠其1萬餘元，怎可能於被告尚未清償時，
    急於清償其欠被告之1,000元。且監聽譯文亦未提及溫玉寶
    與被告間之欠款情事，其所稱之償還欠款或所用暗語係表示
    成人片等語，均屬無稽。被告於警詢中也坦言與溫玉寶之暗
    語，係有關毒品之事，溫玉寶在原審之證詞既有諸多不符常
    情之處，與被告之供述亦不相符，如何認定監聽譯文曖昧不
    明之語氣為單純借貸容有推敲之處，其證詞應不足採信。（
    3）、被告確有販賣安非他命給張恆峰，已經張恆峰於警偵
    訊中證稱明確（見本院卷第4、5頁之上訴理由書，第57頁之
    補充理由書）等語。惟查：
  (一)原判決就公訴意旨指被告於98年4月10日10時25分許，在花
    蓮市吉祥超商門口，販賣1,000元之安非他命給溫玉寶部分
    ，已說明：1、被告於警詢時固供稱係溫玉寶委託其找毒品
    ，其有在吉祥超市門口交給溫玉寶1包安非他命等語。然在
    偵查中及原審審理中均稱其未販賣安非他命給溫玉寶云云，
    前後供述不一，須依其他證據佐證何者可採。2、依照卷附
    通信監察譯文所示「（溫玉寶問被告「我早上問你的事情結
    果怎樣？我早上問你的事情呢？」被告答覆：「我不知道，
    我還沒過去，我現在在外面，我要牽車過去，我會回你消息
    啦」，足證被告在原審所稱：當天因沒拿到安非他命，所以
    並未販賣安非他命給溫玉寶等語較為可信。3、溫玉寶所證
    向被告借A片等語，雖與被告之供述多所不符而不可採，然
    其自警詢至原審審理時始終供述未向被告購買安非他命。至
    檢察官所引用之通信監察譯文內，除「我拿1,000塊還你啦
    ，我那種的，等我來繞一下空氣的啊，你看那一種的有嗎？
    」等語外，並無特異，上開用語亦難排除被告與溫玉寶間有
    金錢借貸或交付其他物品之可能，檢察官之舉證仍有不足，
    因而為無罪之判決，形式上觀察，尚無違背法令情事。原審
    檢察官上訴意旨，徒就原審法院已經具體表示取捨意見之證
    據資料，再事爭執，並未具體指摘原審之採證認事，有何違
    反經驗、論理等證據法則，或有其他依法應予撤銷改判之情
    事，自難認屬得提起第2審上訴之具體理由。
  (二)公訴意旨另指被告先後於98年1月9日或10日間某日19時許。
    及98年1月19日17時許，分別在花蓮市○○路東部加油站前
    ，及花蓮縣吉安鄉統冠超市前，各販賣4,000元之安非他命
    給張恆峰部分，原判決已說明：除張恆峰在警偵訊中之陳述
    外並無其他可資補強張恆峰上開陳述之證據。況張恆峰於警
    偵訊中均供述於上開時間，係以0000000000號行動電話撥打
    被告之0000000000號行動電話，聯繫購買毒品事宜，然經警
    調閱上開2電話之通聯記錄，於該時間內並無被告與張恆峰
    之通聯，證人張恆峰於警偵訊中之陳述是否可採，並非無疑
    ，應認證據尚有不足，因而為無罪之判決，形式上觀察，亦
    無違誤。原審檢察官所具上訴書就此部分並未敘述上訴理由
    ，嗣始於所具「補充上訴理由書」第1段記載「有關張恆峰
    部分：此部分亦有上訴，理由為張恆峰已於警偵訊中證稱明
    確」，有原審檢察官之上訴書及補充上訴理由書可按（見本
    院卷第4頁、第5頁、第57頁），完全未就原審採證認事有何
    違反經驗法則、論理法則之情事，為具體之敘述，殊難認屬
    得提起第2審上訴之具體理由。
  (三)此外，上訴人亦未提出新事證，指摘第一審判決有何其他足
    以影響判決本旨之不當或違法，而構成應予撤銷之具體事由
    ，依前開最高法院判決意旨，上訴人前揭上訴理由自非屬得
    上訴第二審之具體理由，此部分之上訴自屬不合法律上之程
    式，且無從命補正，應予駁回，並不經言詞辯論為之。
三、據上論斷，應依刑事訴訟法第369條第1項前段、第364條、
    第299條第1項前段、第367條前段、第372條，毒品危害防制
    條例第4條第2項（修正前）、第19條第1項、刑法第11條、
    第47條第1項，判決如主文。
本案經檢察官翟光軍到庭執行職務。
中    華    民    國    99    年    11    月    29    日
                  刑事庭審判長法  官  劉令祺
                              法  官  許仕楓
                              法  官  陳秋錦
以上正本證明與原本無異。
如不服本判決，應於收受送達後10日內向本院提出上訴書狀，其
未敘述理由者，並得於提起上訴狀後10日內向本院補提理由書（
均須按他造當事人之人數附繕本）「切勿逕送上級法院」。
中    華    民    國    99    年    11    月    29    日
                              書記官  陳淑芬
附錄本判決論罪科刑法條：
修正前毒品危害防制條例第4條第2項
製造、運輸、販賣第二級毒品者，處無期徒刑或七年以上有期徒
刑，得併科新臺幣一千萬元以下罰金。

司法院資訊處製作；財團法人民間司法改革基金會備份。
